臺灣臺北地方法院民事裁定　　　　　　100年度監宣字第418號
聲　請　人　黃春蘭
代　理　人　蔡美慧
相　對　人　蔡家嶸
關　係　人　蔡美慧
上列聲請人對於相對人聲請監護宣告事件，本院裁定如下：
    主  文
宣告蔡家嶸（男、民國○○○年○○月○○○日生、身分證統一
編號：Ｚ000000000號）為受監護宣告之人。
選定黃春蘭（女、民國○○○年○月○○○日生、身分證統一編
號：Ｚ000000000號）為受監護宣告之人之監護人。
指定蔡美慧（女、民國○○○年○月○○日生、身分證統一編號
：Ｚ000000000號）為會同開具財產清冊之人。
聲請費用由受監護宣告之人負擔。
    理  由
一、本件聲請意旨略以：聲請人黃春蘭為相對人蔡家嶸之配偶，
    相對人患有腦出血等症，經延醫診治，至今毫無起色，現已
    不能為意思表示或受意思表示，無能力處理自己之事務，為
    此聲請對相對人為監護之宣告，並另行選定聲請人為相對人
    之監護人，指定關係人蔡美慧為相對人之會同開具財產清冊
    之人。
二、按對於因精神障礙或其他心智缺陷，致不能為意思表示或受
    意思表示，或不能辨識其意思表示之效果者，法院得因本人
    、配偶、四親等內之親屬、最近一年有同居事實之其他親屬
    、檢察官、主管機關或社會福利機構之聲請，為監護之宣告
    ；法院為監護之宣告時，應依職權就配偶、四親等內之親屬
    、最近一年有同居事實之其他親屬、主管機關、社會福利機
    構或其他適當之人選定一人或數人為監護人，並同時指定會
    同開具財產清冊之人。法院為前項選定及指定前，得命主管
    機關或社會福利機構進行訪視，提出調查報告及建議。監護
    之聲請人或利害關係人亦得提出相關資料或證據，供法院斟
    酌；法院選定監護人時，應依受監護宣告之人之最佳利益，
    優先考量受監護宣告之人之意見，審酌一切情狀，並注意下
    列事項：(一)受監護宣告之人之身心狀態與生活及財產狀況。
    (二)受監護宣告之人與其配偶、子女或其他共同生活之人間之
    情感狀況。(三)監護人之職業、經歷、意見及其與受監護宣告
    之人之利害關係。(四)法人為監護人時，其事業之種類與內容
    ，法人及其代表人與受監護宣告之人之利害關係。民法第十
    四條第一項、第一千一百十一條及第一千一百十一條之一分
    別定有明文。
三、經查，聲請人所主張之事實，業據其提出身心障礙手冊、戶
    籍謄本為證，而本院於鑑定人即板橋中興醫院馮德誠醫師前
    訊問相對人之心神狀況，鑑定人鑑定意見認為相對人為顱內
    出血術後患者，無法溝通，記憶力、定向感、計算能力、理
    解、判斷能力均無法測試，日常生活起居均需他人協助，無
    經濟活動能力，有精神障礙，致意思表示、受意思表示或辨
    識其意思表示之效果完全不能，建議為監護之宣告，無回復
    之可能性等語（參見本院一百年十一月二十四日訊問筆錄及
    板橋中興醫院同年十二月一日函附之精神鑑定報告書）。是
    相對人因精神障礙或其他心智缺陷，致不能為意思表示或受
    意思表示，或不能辨識其意思表示之效果，爰為相對人監護
    之宣告。
四、再者，本院囑託新北市政府社會局就本件選定監護人進行訪
    視，並提出調查報告及建議。經查：
  (一)就案家概況而言：聲請人、相對人皆為教職退休人員，育有
    四名子女，與案三女即關係人同住現址，並僱用外傭協助處
    理家務及兩造生活起居。九十八年十二月十二日相對人不慎
    跌倒撞擊腦部受傷，經診治後臥床，需使用鼻胃管，意識不
    清楚，需他人全天候照料。聲請人年邁，除糖尿病等慢性病
    外，健康狀況尚可，言談應對正常，據聲請人表示案子女們
    皆受高等教育，除案長女外均曾出國留學，關係人未婚，為
    協助處理相對人之生活及就醫等事務而無法從事全職性工作
    ，多以兼職工作為主；其他三名子女皆已婚嫁，因工作繁忙
    而未能配合處理兩造生活事務。聲請人陳述相對人名下於永
    和與板橋地區各擁有一處房產，其中永和地區由案長女一家
    居住，板橋地區則閒置；聲請人名下房產則位於基隆，同樣
    閒置中；案家現住所乃案長子名下所有，案長子一家則與兩
    造住同社區內。聲請人言平日皆與案子女們保持互動往來，
    惟因案子女們工作與生活忙碌而頻率不一，親族資源可。
  (二)就身心狀況而言：相對人臥床，無法行走，使用鼻胃管，意
    識狀況不清楚，領有植物人極重度之身障手冊，完全無生活
    自理能力，須由他人照顧生活起居，並定期就醫追蹤與復建
    。相對人主要由外傭協助看顧起居，其他生活及就醫等相關
    事務則由關係人處理之；聲請人年邁，除罹患糖尿病多年外
    ，健康狀況尚可，具生活自理能力，表達能力佳。
  (三)就環境關係而言：案家現住所為案長子所有，位於新店山區
    ，係屬電梯大樓建築，約三十餘坪，週遭環境清幽，屋內陳
    設簡約整潔，對外交通與生活機能較為不便，相對人就醫多
    使用復康巴士。
  (四)就經濟能力而言：兩造教職退休多年，採一次領回退休金，
    至今享有百分之十八優惠利率，聲請人表示倚賴退休金支付
    生活費用、僱用外傭費用及現住所之房貸等開銷；除關係人
    從事兼職工作外，其他案子女有穩定工作收入維持自身所需
    ，案家經濟無虞。
  (五)就聲請動機與監護意願而言：聲請人認為相對人之病況已無
    法痊癒，勢必須由他人協助處理其資產及生活相關事務，遂
    聲請本件，並由聲請人擔任監護人，另鑑於關係人與案夫婦
    同住，同為案家事務主要處理者，故由關係人擔任會同開具
    財產清冊之人，並獲得其他子女同意。關係人表示完全配合
    聲請人指示與需求辦理，對於擔任會同開具財產清冊之人無
    意見，並不會影響目前之生活模式。
  (六)建議：兩造同住人口簡單，經濟無虞，聲請人健康狀況大致
    良好，應具備監護相對人之能力，惟因年邁，致相關事務處
    理仍需關係人代為協助；關係人為案家事務主要處理者，亦
    可擔任會同開具財產清冊之人，聲請人自述以上安排均獲案
    子女們同意。
五、本院依民法第一千一百十一條、第一千一百十一條之一規定
    ，參酌聲請人提出之相關資料證據及新北市政府社會局訪視
    報告書內容，認由聲請人擔任相對人之監護人為適當，爰選
    定黃春蘭為蔡家嶸之監護人，另指定關係人蔡美慧為會同開
    具相對人蔡家嶸財產清冊之人，以保障相對人之權益。又監
    護人依民法第一千一百十三條準用同法第一千零九十九條之
    規定，於監護開始時，對於受監護宣告人蔡家嶸之財產，應
    會同關係人蔡美慧於二個月內開具財產清冊並陳報法院，併
    此敘明。
六、爰裁定如主文。
中    華    民    國   100    年    12    月    21    日
                         家事法庭法  官  文衍正
以上正本係照原本作成。
監護宣告部分不得抗告。
如不服本裁定選定監護人及指定會同開具財產清冊之人部份，應
於送達後10日內向本院提出抗告，並繳納抗告費新臺幣1000元。
中    華    民    國   100    年    12    月    21    日
                                 書記官  蔡沛圻